行　政　法　院　判　決　　　　　　　　　　　　　八十七年度判字第一八二○號
　　原　　　告　交通部嘉義郵局
　　代　表　人　甲○○
　　被　　　告　嘉義市政府
右當事人間因勞動基準法事件，原告不服行政院勞工委員會中華民國八十七年三月三
日台八十七勞訴字第○三五九八七號再訴願決定，提起行政訴訟。本院判決如左︰
　　主  文
原告之訴駁回。
　　事  實
緣原告所屬員工張玉村繼續工作滿三十七年，未給予三十天之特別休假（給予二十八
天），案經臺灣省政府勞工處南區勞工檢查所於民國八十六年五月八日派員實施勞動
條件專案檢查發現，案移被告依違反勞動基準法第三十八條，據以八十六年五月二十
二日八六府社資字第三五五二八號處分書，依同法第七十九條規定科處罰鍰貳仟元，
折合新台幣陸仟元整。原告不服，提起訴願、再訴願，遞遭決定駁回，遂提起行政訴
訟。茲摘兩造訴辯意旨如次：
原告起訴意旨略謂︰一、本案之所以發生，係因內政部（未設勞委會前勞工事務主管
機關）與行政院勞工委員會對於公務員兼具勞工身分者之特別休假規定有不同解釋，
而行政院勞工委員會解釋又未副知交通部轉函所屬機構，因而產生適用上疑義。本狀
末頁證物二郵政總局七十六年十二月十一日人通第二○三八號函說明二：按照交通部
人事處函轉行政院人事行政局七十五年三月三日七十五局參字第○六六六四號函轉內
政部七十五年二月二十一日台內勞字第三八五六一四函示，公務員兼具勞工身分者
之請假、特別休假應由各事業單位衡酌「勞動基準法令」或「公務人員請假規則」之
規定，擇其優者一種整體適用，不宜就同一事項分別依兩者中之較優規定分段辦理，
以免管理上之困擾。是以郵政總局參照「公務人員請假規則」訂定「郵政正班員工請
假、休假實施要點」頒布實施。郵政正班員工即依「公務人員請假規則」第八條及「
郵政正班員工請假實施要點」第七點規定，於滿九年後之第十年起，每年准給特別休
假二十八日，完全依上級機關頒布之規定。而勞委會則於八十年七月四日台八十勞動
二字第○九九六三號函解釋公務員兼具勞工身分者之特別休假，以其特別休假權利產
生之時點為判斷，就公務人員法令與勞動基準法予以比較擇優適用。惟內政部七十五
年二月二十一日台內勞字第三八五六一四號函及行政院勞工委員會七十八年九月十
一日台七十八勞動三字第一二六二二號、八十年九月十八日台八十勞動字第二三九四
九號函僅行文省、市政府及經濟部，未行文給交通部轉函所屬各機構，致未能適時修
訂相關規定，原告未能依勞工委員會解釋辦理，實導因於此。二、郵政總局因郵務工
會建議，曾於八十三年十一月十五日第000000000－0○二號函報交通部可
否依勞動基準法規定最高核給特別休假三十天，惟未奉核示，嗣於八十六年五月十七
日第○四○五三二號函示應依勞動基準法第八十四條後段但書規定辦理特別休假。郵
政總局隨即配合修訂相關規定，並通函所屬各單位遵行，對員工權利之維護，均依上
級機關規定配合辦理。三、綜上所述，郵政員工特別休假規定之所以未配合勞動基準
法修訂，一則上級機關未適時函示疑義，再則行政院勞工委員會特別休假規定與內政
部（前勞工事務主管機關）解釋不同時，未知各有關單位實施更為關鍵所在。本案發
生於八十六年五月八日亦即發生於郵政員工特別休假規定奉示修訂前，原告係下屬機
關，依當時規定執行上級機關之命令並無違失，被告處分原告應屬有誤。懇請貴院俯
察實情，將再訴願決定、訴願決定及原處分均撤銷等語。
被告答辯意旨略謂︰查原告若有所訴稱之情事時，該原告所屬承辦勞動基準法之人員
應向臺灣省政府勞工處南區勞工檢查所於八十六年五月八日派員實施檢查之檢查員當
場提出說明方為有當。故右開原告違反勞動基準法第三十八條規定明確，被告所為處
分並無不當或違法之處。因此，該原告所辯各節難謂有理由且顯無可採，請依法判決
駁回其訴訟等語。
　　理  由
按「勞工在同一雇主或事業單位，繼續工作滿一定期間者，每年應依左列規定給予特
別休假：一、一年以上三年未滿者七日。二、三年以上五年未滿者十日。三、五年以
上十年未滿者十四日。四、十年以上者，每一年加給一日，加至三十日為止。」「有
左列行為之一者，處二千元以上二萬元以下罰鍰：一、違反第七條、第九條第一項、
第十六條、第十九條、．．．第三十八條．．．規定者。」勞動基準法第三十八條、
第七十九條第一款定有明文。又公務員兼具勞工身分者，其有關任（派）免、薪資、
獎懲、退休、撫卹及保險（含職業災害）等事項，應適用公務員法令之規定。但其他
所定勞動條件優於本法規定者，從其規定。」亦為同法第八十四條所明定。本件原告
所屬員工張玉村繼續工作滿三十七年，未給予三十天之特別休假（給予二十八天），
案經臺灣省政府勞工處南區勞工檢查所於八十六年五月八日派員實施勞動條件專案檢
查發現，有郵政人員紀錄簡歷、罰鍰案件通知書影本附卷可稽，亦為原告所是認，其
違規情事，洵堪認定。被告乃依勞動基準法第三十八條、第七十九條規定，科處罰鍰
二千元（折合新台幣六千元）。原告不服，循序提起行政訴訟，而主張原告員工張玉
村特別休假案，係發生於八十六年五月八日，亦即交通部於八十六年八月九日交人八
十六字第○四○五三二號函釋示「公務員兼具勞工身分者之特別休假，應依勞動基準
法第八十四條後段但書規定辦理。」即郵政機關正班員工服務年資滿二十四年最高可
享三十天特別休假之前，且係依據上級機關之命令所為，並無違失，被告處分原告應
屬有誤云云。惟查勞動基準法早在七十三年七月三十日公布施行，原告之員工，因兼
具公務員及勞工身分者，致其請假及特別休假，究應適用公務人員法令或勞動基準法
發生疑義，本案發生於原告向其上級機關請示中，而有遲延釋示之情事，然原告違規
之事實，乃無可否認之事實，至其遲延責任之誰屬，係屬另一問題。從而，被告原處
分依法科處原告罰鍰，揆諸首揭規定，核無違誤，一再訴願決定遞予維持，俱無不合
。原告起訴意旨，難謂有理由，應予駁回。
據上論結，本件原告之訴為無理由，爰依行政訴訟法第二十六條後段，判決如主文。
中    華    民    國     八十七      年      九      月       四        日
                    行 政 法 院 第 五 庭
                                審 判 長 評  事      廖  政  雄
                                         評  事      黃  璽  君
                                         評  事      沈  水  元
                                         評  事      林  清  祥
                                         評  事      劉  鑫  楨
右  正  本  證  明  與  原  本  無  異
                                         法院書記官  陳  佩  玲
中    華    民    國     八十七      年      九      月       八        日
